【裁判字號】    97,交易,68
【裁判日期】    970812
【裁判案由】    過失傷害
【裁判全文】
臺灣雲林地方法院刑事判決              97年度交易字第68號
公  訴  人  臺灣雲林地方法院檢察署檢察官
被      告  丙○○
輔  佐  人
即被告孫女  丁○○
上列被告因過失傷害案件，經檢察官提起公訴（96年度偵字第49
10號），本院判決如下：
    主      文
丙○○因過失傷害人，處有期徒刑貳月，如易科罰金，以新臺幣
壹仟元折算壹日，減為有期徒刑壹月，如易科罰金，以新臺幣壹
仟元折算壹日。
    事實及理由
一、犯罪事實：
    丙○○於民國95年12月14日下午2 時許，騎乘車號KVA-388
    號重型機車沿雲林縣虎尾鎮○○路○ 段230 巷往林森路方向
    行駛，行經林森路岔路口處欲左轉林森路時，本應注意車前
    狀況，隨時採取必要之安全措施，且車輛行經無號誌而無交
    通指揮人員指揮之交岔路口，轉彎車應暫停讓直行車先行，
    且按當時天候陰，日間自然光線，路面無缺陷，無障礙物，
    視距良好，並無不能注意之情事，竟疏未注意即貿然左轉，
    適甲○○騎乘車號RY6-851 號輕型機車沿雲林縣虎尾鎮○○
    路○段由東往西方向行駛，駛至前揭交岔路口處時，亦未注
    意車前狀況，隨時採取必要之安全措施，且未減速慢行，作
    隨時停車之準備，導致兩車發生碰撞，丙○○因而人車倒地
    ，受有頭部損傷及左右膝蓋擦傷之傷害（甲○○前述過失傷
    害行為，業經本院於97年6 月25日，以97年度虎交簡字第72
    號判決判處拘役10日在案）；甲○○則受有右鎖骨骨折及頭
    部外傷之傷害。嗣經路人將兩人送醫救治，警員據報前往醫
    院處理，尚未發覺肇事者為何人時，丙○○當場承認其為肇
    事車輛駕駛人，而自首靜候裁判。
二、認定犯罪事實所憑之證據及理由：
  (一)證據能力部分：
    按被告以外之人於審判外之陳述，雖不符刑事訴訟法第159
    條之1 至之4 等4 條規定，而經當事人於審判程序同意作為
    證據，法院審酌該陳述作成時之情況，認為適當者，亦得作
    為證據，刑事訴訟法第159 條之5 第1 項規定甚明。經查，
    本判決後開所引用之各該被告以外之人於審判外之陳述（包
    含言詞及書面陳述），原則上均無證據能力，但被告丙○○
    在本院審理中表示同意上開供述證據作為本案證據使用（見
    本院卷第17頁反面），本院審酌上開證據製作時之情況，並
    無違法不當之情事，認為以之作為證據應屬適當，揆諸前開
    規定，應認該等供述證據例外具有證據能力。
  (二)證明力部分：
    被告固坦承於上開時地，駕駛前揭車輛與告訴人甲○○發生
    碰撞，因而致告訴人受有上述傷害等事實，但矢口否認有何
    過失傷害犯行，辯稱：伊當時騎車至該林森路交岔路口時，
    已經將該機車停下等候左轉，是告訴人騎車失控撞擊某轎車
    後，再撞到伊的機車，導致伊及告訴人均人車倒地受傷，故
    伊沒有過失云云。惟查：
  1.被告於上開時地，駕駛前揭車輛與告訴人發生碰撞，因而致
    告訴人受有上述傷害等事實，業據被告供認無訛（見警卷第
    4 頁至第5 頁、第12頁；本院卷第16頁反面），核與告訴人
    以被害人身分在警詢中之陳述情節相符（見警卷第1 頁至第
    3 頁、第13頁），復經在場目擊證人賴嘉竑在偵訊中證述屬
    實（見警卷第9 頁至第11頁、第14頁；偵卷第6頁至第7頁）
    ，且有肇事現場照片18 張與財團法人天主教若瑟醫院96年1
    月25日所出具之診斷證明書影本1 紙在卷可稽（見警卷第18
    頁至第26頁、第31頁），堪信為真實。
  2.關於本案肇事細節，告訴人在警詢及檢察官面前中陳稱：我
    當時騎機車沿林森路往虎尾市區方向行駛，駛至肇事地點時
    ，被告突然騎車從右邊巷子裡衝出來，就撞到我了等語綦詳
    （見警卷第1 頁至第3頁、第13頁；偵卷第7頁），核與證人
    賴嘉竑在警詢及檢察官面前證稱：我當時駕駛車號C5-3000
    號自小客車沿林森路往虎尾市區行駛，至事故地點，一部由
    男性老人家（指被告）騎乘之機車突然從林森路1段230巷衝
    出來，與我前方告訴人駕駛之機車直接發生車禍，告訴人遭
    撞倒後，我因閃避不及也直接撞到該部機車，所以我的自小
    客車右前保險桿破裂，右前霧燈也破掉等語相符（見警卷第
    9 頁至第11頁、第14頁；偵卷第6 頁至第7 頁）。賴嘉竑自
    承與被告、告訴人均不相識，也均無夙怨，衡情當無設詞誣
    攀被告或迥護告訴人之理。再就卷附現場照片觀之（見警卷
    第18頁至第26頁），賴嘉竑所駕駛之該自小客車，顯係停放
    在兩部肇事機車之後方，確與其上開證述情節相吻合。又上
    開機車碰撞倒地之地點，顯已衡越林森路由東往西方向道路
    之中間白線，而在靠近林森路內側車道之處，若被告確如其
    所言係從該巷口駛出後，在林森路交岔路口處等待左轉，何
    以兩車撞擊之地點，係在林森路之內側車道，而非外側車道
    上？再稽之被告之機車遭受撞擊後，翻轉180 度後橫臥在車
    道中央，足見撞擊之力道甚為猛烈，告訴人既陳稱其當時時
    速僅有30至40公里左右，則在一車靜止，一車以上述時速前
    進之情況下，豈會有如此強大之撞擊衝力？是該撞擊之景象
    ，堪信應係兩車行駛中發生碰撞之狀態下，兩力相乘之結果
    。此外，亦有道路交通事故現場圖暨道路交通事故調查報告
    表（一）、（二）在卷供參（見警卷第15頁至第17頁）。是
    就上述證據資料相互勾稽觀之，被告騎乘上開車輛，自該巷
    口駛出後，疏未注意車前狀況，也未減速慢行，禮讓直行車
    先行，即貿然左轉林森路，應係本件肇事之主因，告訴人駕
    車直行，疏未注意車前狀況，隨時採取必要之安全措施，應
    為肇事之次因。本案經檢察官送請臺灣省嘉雲區車輛行車事
    故鑑定委員會鑑定，再送往臺灣省車輛行車事故覆議鑑定委
    員會覆議之結果，均同本院之認定，此有臺灣省嘉雲區車輛
    行車事故鑑定委員會96年11月19日嘉雲鑑960655字第096580
    3846號函所附鑑定報告及臺灣省車輛行車事故覆議鑑定委員
    會96年12月18日府覆議字第0966204052號函各1 紙附卷足憑
    （見偵卷第13頁至第16頁、第18頁），益徵上情。被告辯稱
    其當時騎車為停止狀態，告訴人是騎車撞到某轎車後，再撞
    到其所騎乘之機車云云，顯與上開證據資料相悖，要為卸責
    之詞，不足採信。
  3.按車輛行駛時，駕駛人應注意車前狀況，隨時採取必要之安
    全措施，又汽車行駛至交岔路口時，轉彎車應讓直行車先行
    ，道路交通安全規則第94條第3項及第102條第1項第6款前段
    分別定有明文，被告自承有考領重型機車之駕照（見警卷第
    5 頁），自負有上開注意義務。再者，當時天候陰，日間自
    然光線，路面無缺陷，無障礙物，視距良好，此有道路交通
    事故調查報告表（一）附卷足明（見警卷第6 頁），客觀上
    並無不能注意之情事，竟疏未注意貿然左轉，肇事致告訴人
    受有前述傷害，自有過失，且其過失行為與告訴人受傷結果
    間，顯有相當因果關係，要屬無疑。至告訴人對於本件事故
    之發生雖與有過失之處，然過失傷害罪之成立，祗以加害人
    之有過失為致傷害之一原因為已足，不因被害人亦有過失而
    有影響（司法院院字第631 號解釋意旨可參資照），是亦難
    執此解免被告之過失責任至明。
  4.綜上所陳，本件事證明確，被告前開犯行洵堪認定，應依法
    論科。
三、論罪科刑之理由：
  (一)核被告所為，係犯刑法第284條第1項前段過失傷害罪。
  (二)本件事故發生後，路人報警將被告及告訴人送醫救治，警員
    據報前往被告就醫之醫院處理，尚不知肇事者為何人時，被
    告即向警員坦承其為本案肇事者等情，業據被告陳述明確（
    見警卷第2 頁、第5 頁），復有雲林縣警察局虎尾分局97年
    6 月18日雲警虎偵字第0970008138號函所附該局道路交通事
    故肇事人自首情形紀錄表1 紙在卷足佐（見本院卷第22頁至
    第23頁），是被告符合自首之要件，爰依刑法第62條前段之
    規定，減輕其刑。
  (三)爰審酌被告肇事致告訴人受有右鎖骨骨折等傷害，可謂傷勢
    非輕，且被告犯後不願承認過錯，未見有悔改之意，迄今未
    與告訴人達成民事損害賠償之和解，犯後態度不佳，誠屬不
    該，告訴人也到庭表示不願意原諒被告，但本院念及被告並
    無犯罪之前科紀錄，有臺灣高等法院被告前案紀錄表在卷可
    查，足見被告平日素行尚可，兼衡被告與告訴人本案過失程
    度之輕重比例，暨被告之教育程度僅國小畢業，有個人資本
    資料查詢結果1 紙附卷可按（見本院卷第24頁），智識程度
    不高等一切情狀，量處如主文所示之刑，並諭知易科罰金之
    折算標準。
  (四)被告前揭犯行之犯罪時間在96年4 月24日以前，核與中華民
    國96年罪犯減刑條例所定得減刑之要件相符，併依同條例第
    2 條第1 項第3 款、第7 條及第9 條之規定，諭知其減得之
    刑及易科罰金之折算標準。
四、應適用之法律：
    依刑事訴訟法第299 條第1 項前段，刑法第284 條第1 項前
    段、第62條前段、第41條第1 項前段，刑法施行法第1 條之
    1 第1 項、第2 項前段，中華民國96年罪犯減刑條例第2 條
    第1 項第3 款、第7 條、第9 條，判決如文。
本案經檢察官乙○○到庭執行職務。
中    華    民    國    97    年    8     月    12    日
                  刑事第五庭    審判長法  官 侯 廷 昌
                                      法  官 藍 家 偉
                                      法  官 王 紹 銘
以上正本證明與原本無異。
如不服本判決，應於收受本判決後10日內向本院提出上訴書狀，
並應敘述具體理由。如未敘述上訴理由者，應於上訴期間屆滿後
20 日 內向本院補提理由書狀（均須按他造當事人之人數附繕本
）「切勿逕送上級法院」。
                                      書記官 王 秀 如
中    華    民    國    97    年    8     月    12    日
附錄本案論罪科刑法條全文：
中華民國刑法第284 條第1 項：
因過失傷害人者，處6 月以下有期徒刑、拘役或500 元以下罰金
，致重傷者，處1 年以下有期徒刑、拘役或500 元以下罰金。


司法院資訊處製作；財團法人民間司法改革基金會備份。
